憲法法庭裁定111年憲裁字第347號聲請人林憲同住新北市○○區○○街00號12樓之1上列聲請人因律師懲戒案件，認臺灣律師懲戒委員會107年度律懲字第33號及律師懲戒覆審委員會108年度台覆字第8號決議書，所適用之中華民國99年1月27日修正公布之律師法，有牴觸憲法第22條規定等之疑義，聲請解釋。本庭裁定如下：主 文本件不受理。理 由本件聲請意旨略謂：聲請人所涉犯之誣告罪，係102年2月21日（聲請書第2頁誤載為102年4月）經最高法院判決確定，並於102年10月28日（聲請書第2頁誤載為25日）執行完畢，臺灣臺北地方檢察署遲至107年12月8日始移付懲戒，已逾越行政罰法第27條所定3年時效期間，臺灣律師懲戒委員會107年度律懲字第33號及律師懲戒覆審委員會108年度台覆字第8號決議書竟認聲請人所持之時效抗辯，於法無據。惟律師懲戒罰實具準刑罰或行政罰之性質，係以國家公權力侵害人民工作權及人格權，國家應依憲法第22條對於人民其他自由及權利之保護，以法律明文給予人民必要之保障權利，例如：時效抗辯權；且99年1月27日修正公布之律師法（下稱系爭律師法）對於懲戒權行使期間，以及是否可以類推適用行政罰法，均未有明文規定，為立法闕漏等語。按憲法訴訟法修正施行前已繫屬而尚未終結之案件，除本法別有規定外，適用修正施行後之規定。但案件得否受理，依修正施行前之規定；聲請不合法或顯無理由者，憲法法庭應裁定不受理，憲法訴訟法第90條第1項、第32條第1項定有明文；又按人民、法人或政黨聲請解釋憲法，以其憲法上所保障之權利，遭受不法侵害，經依法定程序提起訴訟，對於確定終局裁判所適用之法律或命令，發生有牴觸憲法之疑義者，始得為之，司法院大法官審理案件法（下稱大審法）第5條第1項第2款定有明文。查聲請人就臺灣律師懲戒委員會107年度律懲字第33號決議請求覆審，經律師懲戒覆審委員會108年度台覆字第8號決議認原決議應予維持，是本件聲請，應以前開律師懲戒覆審委員會決議為確定終局裁判。又查本件係憲法訴訟法修正施行前已繫屬而尚未終結之案件，是受理與否應依大審法第5條第1項第2款規定決之，合先敘明。核聲請意旨所陳，就系爭律師法未設懲戒權時效規定，究有何憲法上權利受有如何之侵害；以及性質非顯然相同之懲戒罰與行政罰，二者間應為如何之類推適用，否則違反憲法何等規定或有何立法闕漏等，客觀上尚難謂已為具體之指摘。況依109年1月15日修正公布並於同日施行之現行律師法第102條規定，已新增律師懲戒權行使期間，是本件聲請解釋之疑義現已不復存在。綜上所述，本件聲請，核與上開規定不合，應不受理。中　　華　　民　　國111年6月24日　　　　　　憲法法庭審判長大法官許宗力大法官蔡烱燉黃虹霞吳陳鐶蔡明誠林俊益許志雄張瓊文黃瑞明詹森林黃昭元謝銘洋呂太郎楊惠欽蔡宗珍大法官就主文所採立場如下表所示：同意大法官不同意大法官許大法官宗力、吳大法官陳鐶、蔡大法官明誠、許大法官志雄、張大法官瓊文、黃大法官瑞明、黃大法官昭元、呂大法官太郎、楊大法官惠欽、蔡大法官宗珍蔡大法官烱燉、黃大法官虹霞、林大法官俊益、詹大法官森林、謝大法官銘洋【意見書】不同意見書：詹大法官森林提出，蔡大法官烱燉、黃大法官虹霞、林大法官俊益、謝大法官銘洋加入。以上正本證明與原本無異。書記官劉育君中　　華　　民　　國111年6月24日